臺灣雲林地方法院刑事裁定
111年度聲字第400號
聲明異議人
即  受刑人  雷信揚



上列聲明異議人因違反毒品危害防制條例等案件，對於臺灣雲林
地方檢察署檢察官之指揮執行（111年度戒執更字第21號），聲
明異議，本院裁定如下：
    主  文
聲明異議駁回。
    理  由
一、聲明異議意旨略以：聲明異議人即受刑人甲○○，已執行強制
    戒治完畢，依修正後毒品危害防制條例第35條之1第2款規定
    ：「本條例中華民國108年12月17日修正之條文施行前犯第1
    0條之罪之案件，於修正施行後，依下列規定處理：二、審
    判中之案件，由法院或少年法院（地方法院少年法庭）依修
    正後規定處理；依修正後規定應為不起訴處分或不付審理之
    裁定者，法院或少年法院（地方法院少年法庭）應為免刑之
    判決或不付審理之裁定。」又依刑法第2條第3項規定：「處
    罰或保安處分之裁判確定後，未執行或執行未完畢，而法律
    有變更，不處罰其行為或不施以保安處分者，免其刑或保安
    處分之執行。」聲明異議人應僅執行觀察、勒戒及強制戒治
    ，不應執行另案判處施用毒品罪之有期徒刑，爰對於臺灣雲
    林地方檢察署109年度執木字第1070、2734號執行指揮聲明
    異議等語（見本院卷第5至11頁、第61至66頁）。
二、最高法院79年度台聲字第19號裁判先例意旨謂：受刑人或其
    法定代理人或配偶以檢察官執行之指揮為不當者，得向諭知
    該裁判之法院聲明異議，固為刑事訴訟法第484條所明定。
    但該條所稱「諭知該裁判之法院」，乃指對被告之有罪判決
    ，於主文內實際宣示其主刑、從刑之裁判而言，若判決主文
    並未諭知主刑、從刑，係因被告不服該裁判，向上級法院提
    起上訴，而上級法院以原審判決並無違誤，上訴無理由，因
    而維持原判決諭知「上訴駁回」者，縱屬確定之有罪判決，
    但因對原判決之主刑、從刑未予更易，其本身復未宣示如何
    之主刑、從刑，自非該條所指「諭知該裁判之法院」等語。
    次按對於已判決確定之各罪所為定其應執行刑之裁定，與科
    刑判決有同一效力。是對於執行檢察官本於定應執行刑之裁
    定所為之指揮執行，聲明異議者，應向諭知該裁定之法院為
    之（最高法院106年度台抗字第1063號裁定意旨參照）。經
    查，本案聲明異議人不服檢察官執行指揮之部分，即臺灣雲
    林地方檢察署109年度執字第1070、2734號執行指揮之刑，
    嗣經檢察官與他案聲請合併定刑，本院以110年度聲字第149
    號裁定應執行有期徒刑3年10月，聲明異議人提起抗告，經
    臺灣高等法院臺南分院以110年度抗字第207號裁定駁回確定
    （即聲明異議人現執行之刑，下稱甲刑），既然臺灣高等法
    院臺南分院並未實際諭知應執行之刑，依上開說明，聲明異
    議人向本院聲明不服檢察官對於甲刑之指揮，程序尚無違誤
    。
三、毒品危害防制條例第35條之1規定：「本條例中華民國108年
    12月17日修正之條文施行前犯第10條之罪之案件，於修正施
    行後，依下列規定處理：一、偵查中之案件，由檢察官依修
    正後規定處理。二、審判中之案件，由法院或少年法院（地
    方法院少年法庭）依修正後規定處理；依修正後規定應為不
    起訴處分或不付審理之裁定者，法院或少年法院（地方法院
    少年法庭）應為免刑之判決或不付審理之裁定。三、判決確
    定尚未執行或執行中之案件，適用修正前之規定。」立法理
    由謂：「本條例本次修正之條文施行前犯第10條之罪者，於
    修正施行後究應如何處理，爰參考87年5月20日修正施行之
    第35條規定（該條於92年7月9日曾修正），增訂本條過渡規
    定，以杜爭議。關於具體案件適用新舊法之說明如下：……㈡
    若該等案件於修正施行前已繫屬於法院或少年法院（地方法
    院少年法庭）者，為求程序之經濟，法院或少年法院（地方
    法院少年法庭）應依修正施行後之規定處理，即應依職權為
    觀察、勒戒或強制戒治之裁定。依修正施行後之規定，受觀
    察、勒戒人無繼續施用傾向者或強制戒治期滿後，應為不起
    訴處分或不付審理之裁定者，法院或少年法院（地方法院少
    年法庭）應為免刑之判決或不付審理之裁定。㈢判決確定尚
    未執行或執行中之案件，基於法安定性原則，仍適用修正施
    行前之規定。」此為刑法第2條第3項之特別規定，應優先適
    用。
四、按刑事訴訟程序，為確定具體刑罰權之程序，每一位被告之
    一個犯罪事實為一訴，而每一訴一旦經起訴、自訴或上訴者
    ，該審級法院即發生訴訟繫屬關係，對該特定被告所為之特
    定犯罪事實應為審理並終局判決，除經上級審法院依法撤銷
    原審判決而發回更審之情形外，每一審級法院均僅得為一次
    之終局判決。故案件一經判決，為該判決之法院即應受其拘
    束，基於一事不再理之原則，自不得再為另一重複之判決，
    如就業經起訴或自訴之案件，已為實體上之判決，原有審級
    之訴訟關係即歸消滅，若同一審級法院於訴訟關係消滅後，
    竟再就同一案件為另一實體上之判決者，即屬學理上所稱之
    「雙重判決」，就一訴而重複判決部分，即屬違法之判決，
    既經提起上訴，自應由上訴審依職權以判決將原屬無效之重
    複判決部分撤銷（最高法院110年度台上字第783號判決意旨
    參照）。從而，毒品危害防制條例第35條之1第2款所稱「審
    判中之案件」，應以修正後毒品危害防制條例109年7月15日
    施行時，繫屬法院之案件尚未判決者為限，蓋已判決之法院
    ，縱判決尚未確定，仍無從適用修正後規定職權裁定觀察、
    勒戒，並進一步為免刑判決，致有雙重判決之違法。如提起
    上訴，上訴審法院應依該款規定適用修正後規定處理；如未
    提起上訴，判決確定後，仍屬於同條第3款規定「判決確定
    尚未執行」之案件，應適用修正前之規定即仍應執行刑罰，
    不得依刑法第2條第3項免除刑罰之執行，否則被告既免其刑
    罰執行，又無庸受觀察、勒戒，並非本次毒品危害防制條例
    之修正意旨（相同結論，可參閱最高法院110年度台抗字第1
    238號裁定意旨、臺灣高等法院高雄分院110年度抗字第160
    號裁定意旨 ）。
五、經查，聲明異議人：①於108年11月27日犯施用第一級毒品罪
    、於109年2月28日犯施用第一、二級毒品罪、於109年2月25
    日犯施用第一、二級毒品罪，經本院於109年7月13日以109
    年度訴字第151、341、402號合併判決判處罪刑，並定應執
    行有期徒刑1年6月，於109年8月25日確定（原執行案號：10
    9年度執字第2734號）；②於108年10月7日犯施用第一、二級
    毒品罪、於108年10月22日施用第一級毒品罪、於108年10月
    29日施用第一級毒品罪，經本院於109年2月25日以109年度
    訴字第39號判決判處罪刑，並定應執行有期徒刑1年6月，於
    109年4月7日確定（原執行案號：109年度執字第1070號）；
    ③於109年2月8日犯施用第一、二級毒品罪，經本院於110年7
    月13日以110年度毒聲字第275號裁定觀察、勒戒，經執行觀
    察、勒戒後，復經本院以110年度毒聲字第458號裁定強制戒
    治，聲明異議人抗告，經臺灣高等法院臺南分院以110年度
    毒抗字第820號裁定抗告駁回（見本院卷第19至57頁、第79
    至92頁）。依上開說明，①、②案件，本院於修正後毒品危害
    防制條例109年7月15日施行前即已判決，因無人上訴而確定
    ，即屬毒品危害防制條例第35條之1第3款所稱「判決確定尚
    未執行」之案件，並無刑法第2條第3項免除刑罰執行規定之
    適用，檢察官仍予以執行（甲刑），其執行指揮並無違誤。
    至於聲明異議人質疑為何①、③案件結果不同云云（見本院卷
    第65頁），查該2案犯罪時間雖然相近，但檢察官起訴、繫
    屬法院之時間有別，①案件法院判決時，修正後毒品危害防
    制條例規定尚未生效施行，法院自無從適用；③案件法院判
    決時，屬毒品危害防制條例修正生效施行後，法院應依同條
    例第35條之1第2款規定，適用修正後之規定處理，故有不同
    之審理結果，在此說明。
六、按裁判確定後，受刑人認為檢察官就刑之執行或其執行之方
    式有違法或不當者，得依刑事訴訟法第484條規定聲明異議
    。亦即係以檢察官就已確定裁判之執行指揮為其異議之對象
    。至於刑事確定裁判有事實誤認時，法律設有再審救濟制度
    ；若係違背法令，則應依非常上訴救濟之，均非屬刑事訴訟
    法第484條聲明異議之範圍（最高法院111年度台抗字第307
    號裁定意旨參照）。聲明異議人如認為上開①、②案件有違法
    之處，應循其他救濟方式，並非本件聲明異議所得審究，併
    此敘明。
七、依刑事訴訟法第486條，裁定如主文。
中　　華　　民　　國　　111 　年　　5 　　月　　30　　日
                  刑事第七庭    法  官  潘韋丞
以上正本證明與原本無異　　　　　　　　　　
如不服本裁定，應於裁定送達後5日內向本院提出抗告狀（須附繕本）。　　　　　　　　　　　　　　　　　　　　　　
                                書記官　郭美儀
中　　華　　民　　國　　111 　年　　6 　　月　　1 　　日